臺灣高等法院刑事判決　　　　　　　　　　　　　　九十三年度上訴字第七二三號
　　上　訴　人
　　即　被　告　卯○○
右上訴人因搶奪等案件，不服臺灣板橋地方法院九十二年度訴字第二六四○號，中華
民國九十三年二月三日第一審判決（起訴案號：臺灣板橋地方法院檢察署九十二年度
偵字第一六五五九、二○九四九號），提起上訴，本院判決如左：
    主  文
上訴駁回。
    事  實
一、卯○○前有違反肅清煙毒條例、搶奪等前科，其中於民國八十六年間因違反肅清
    煙毒條例案件，經台灣板橋地方法院判處有期徒刑三年一月，經臺灣高等法院以
    八十六年上訴字第六二八三號駁回上訴確定，並於九十一年二月十日假釋付保護
    管束期滿執行完畢。隨即於九十一年六、七月間，因犯連續搶奪及機車竊盜案件
    ，經台灣板橋地方法院就竊盜部分判決有期徒刑四月確定，連續搶奪部分則經臺
    灣高等法院判決有期徒刑一年二月，經最高法院以九十二年度台上字第四○六三
    號判決駁回上訴確定。其間自九十一年七月三日起至九十二年一月二十三日止，
    因違反毒品危害防制條例案件，分別在台北看守所附設勒戒處所及台北戒治所執
    行觀察勒戒及強制戒治。
二、詎卯○○無悛悔之意，竟又意圖為自己不法之所有，基於搶奪之概括犯意，於九
    十二年八月間如附表編號一至十所示時間，頭戴全罩式安全帽，騎乘車牌號碼、
    型式均不詳之機車，均趁如該附表所示被害人王麗玟等人不備之際，自該等被害
    人後方徒手搶奪如附表編號一至十所示財物，得逞後揚長而去。嗣於同年月三十
    日凌晨二時三十分許，在台北縣樹林市○○街三十三號前，見郭旻奇所有（起訴
    書誤載為癸○○所有）車牌號碼ＬＪＫ｜二二八號重型機車停放該處，竟基於為
    自己不法所有之意圖，以自備之鑰匙開啟該機車電門，竊取該輛機車得手，隨即
    騎乘上開機車於同日清晨四時許，承前意圖為自己不法所有之搶奪概括犯意，在
    桃園縣龜山鄉○○路○段一六一號「龍田社區」後門處，徒手自丁○○後方搶奪
    其如附表編號十一所示財物得逞後逃逸。嗣於同日上午十時許，卯○○騎乘其所
    有車牌號碼ＰＮＥ｜二六一號重型機車行至台北縣新莊市○○路○段三七三號前
    ，經警攔檢盤查，在其機車置物箱內查獲丁○○之信用卡二張、現金新台幣（下
    同）五千元；庚○○之金融卡及信用卡各一張、行照暨保險證各一紙、支票二張
    ；子○○○之
    麗玟
    一八型、ＯＫＷＡＰ一六六型行動電話各一具等物，因而循線查獲上情。
二、案經子○○○、辛○○、丁○○、丙○○、癸○○、丑○○訴由台北縣政府警察
    局新莊分局移送臺灣板橋地方法院檢察署檢察官偵查起訴。
    理  由
一、右開犯罪事實，迭據上訴人即被告卯○○於警詢、偵查、原審法院及本院審理中
    自白不諱，核與被害人子○○○、辛○○、丁○○、丙○○、癸○○、丑○○、
    辰○○、己○、寅○○等人於警詢及偵查中指訴情節相符，並有證人即被害人王
    麗玟之父甲○○、被害人辰○○之夫巳○○、被害人王陳秋月之女乙○○、被害
    人郭旻奇之兄癸○○於警詢中所為證述，及證人即查獲員警壬○○、戊○○於偵
    查中所證在卷足憑，且有贓物認領保管單十一紙，搜索扣押筆錄暨扣押物品目錄
    表及車籍作業系統查詢認可資料各一件、照片八幀附卷足稽。足認被告所為自白
    與事實相符，而得採為認定之依據。本件事證明確，被告犯行堪以認定。
二、被告卯○○雖辯稱：伊是先說明後警察才去機車搜的，伊是自首云云。惟訊之證
    人即承辦警員壬○○結證稱：被告是通緝犯，伊是在執行職務時在被告的機車置
    物箱裡找到很多被害人之
    不是搶奪他人的東西，當下被告並不承認，伊就依證件上的地址、電話詢問被害
    人，被害人稱是遭搶奪，伊再問被告時，他才承認等語，訊之證人亦即承辦警員
    戊○○亦結證稱：我們在新莊市○○道○○路發現被告，當時在現場有兩輛機車
    ，一輛是被告自己的，一輛是他向朋友借的，我們請被告出示證件，被告稱未攜
    帶證件，被告告訴伊他的證件號碼，經由我們警方的小電腦查得被告是通緝犯。
    伊就問被告之前是不是有犯罪未到法院報到，被告答稱沒有，並稍有退後的動作
    ，就往對向馬路逃跑，經警方追捕後帶回派出所，我們再經由「八號分機」查得
    被告是搶奪通緝犯，我們翻閱資料後再訊問被告是否有涉及這些案件，之後我們
    再回機車的置物箱尋找是否有無其他東西，結果找到扣案系爭證件，被告沒有主
    動表示其機車內的系爭證件是他搶來的。被告起先並沒有說話，我們請他解釋後
    ，他才講出來車內置物箱的東西從何而來。我問他時，他並沒有解釋東西從何而
    來。我們聯絡被害人之後，被告才說東西是他搶的等語。由上述二位承辦員警之
    證述，足見偵查機關之司法警察已懷疑被告為搶奪案犯罪人，對之予以調查蒐集
    證據中，被告始供述其自己犯罪之事實，不能謂為合法之自首。
三、核被告卯○○所為，係犯刑法第三百二十五條第一項之普通搶奪罪及刑法第三百
    二十條第一項之普通竊盜罪。被告多次搶奪犯行，時間緊接，所犯罪名相同，顯
    係基於概括之犯意為之，屬連續犯，應依刑法第五十六條之規定以一罪論，並加
    重其刑。而被告所犯連續搶奪罪與竊盜罪間，有方法、目的之牽連關係，為牽連
    犯，應從一重之連續搶奪罪處斷。又被告於八十六年間因違反肅清煙毒條例案件
    ，經台灣板橋地方法院判處有期徒刑三年一月，經臺灣高等法院以八十六年上訴
    字第六二八三號駁回上訴確定，並於九十一年二月十日假釋付保護管束期滿執行
    完畢，其於有期徒刑執行完畢後五年內再犯本件有期徒刑以上之罪，為累犯，應
    依刑法第四十七條之規定，遞予加重其刑。
四、原審認被告罪證明確，適用刑法第三百二十五條第一項、第三百二十條第一項、
    第五十五條、第五十六條、第四十七條，罰金罰鍰提高標準條例第一條前段之規
    定，並審酌被告為本件犯行時年僅二十八歲，身強體健、年輕力壯，竟不謀正途
    賺取所用，好逸惡勞，竊取機車進而作為犯案工具，反視弱勢婦女為俎肉，趁被
    害人疏未防備之際，公然於街道騎乘機車出手搶奪被害人財物，致被害人身心受
    創甚鉅，生活安全感遭破壞殆盡，且在短短數日內連續犯下如附表所示十一起搶
    奪犯行，嚴重危害社會治安，並利用騎乘贓車便於逃逸之犯罪手法增加警方追緝
    之困難度，惡性重大，惟考量被告犯罪後尚能坦認犯行，態度堪稱良好，及被害
    人已領回部分財物等一切情狀，量處有期徒刑二年十月。認事用法，核無不合，
    量刑亦屬適當。被告上訴意旨謂其為自首，並稱原判決量刑過重，而指摘原判決
    不當，為無理由，應予駁回。
據上論斷，應依刑事訴訟法第三百六十八條，判決如主文。
本案經檢察官劉斐玲到庭執行職務。
中    華    民    國    九十三    年       五       月    二  十  六    日
                            臺灣高等法院刑事第十五庭
                                審判長法  官  房  阿  生
                                      法  官  蔡  光  治
                                      法  官  雷  元  結
右正本證明與原本無異
如不服本判決應於收受送達後十日內向本院提出上訴書狀，未附理由時應於提起上訴
後十日內向本院補具上訴理由書狀（均應按他造人數提出繕本）。
                                      書記官  李  家  敏
中    華    民    國    九十三    年       五       月    二  十  七    日
附錄本案論罪科刑法條全文：
刑法第三百二十五條
意圖為自己或第三人不法之所有，而搶奪他人之動產者，處六月以上五年以下有期徒
刑。
因而致人於死者，處無期徒刑或七年以上有期徒刑，致重傷者，處三年以上十年以下
有期徒刑。
第一項之未遂犯罰之。
附表：
┌──┬───────┬────────┬─────┬─────────┐
│編號│時間（民國）  │地點            │被害人    │   犯罪所得財物   │
│    │              │                │          │    （新台幣）    │
├──┼───────┼────────┼─────┼─────────┤
│一  │九十二年八月二│台北縣蘆洲市和平│王麗玟    │黑色手提包一只（內│
│    │十五日上午八時│路一一四巷口    │          │含身分證、學生證、│
│    │三十分許      │                │          │金融卡及現金二百元│
│    │              │                │          │）                │
├──┼───────┼────────┼─────┼─────────┤
│二  │九十二年八月二│台北縣三重市永福│子○○○  │紅色皮包一只（內含│
│    │十五日上午八時│街一四七號前    │          │現金三萬四千元、身│
│    │五十一分許    │                │          │分證、提款卡、信用│
│    │              │                │          │卡）              │
├──┼───────┼────────┼─────┼─────────┤
│三  │九十二年八月二│台北縣三重市仁美│丙○○    │鐵灰色提袋一個（內│
│    │十六日上午七時│街、慈愛街口    │          │含信用卡一張、金融│
│    │許            │                │          │卡四張、手機、印章│
│    │              │                │          │）                │
├──┼───────┼────────┼─────┼─────────┤
│四  │九十二年八月二│台北縣樹林市三龍│庚○○    │皮包一只（內含健保│
│    │十七日上午十時│路十二巷十九號前│          │卡、身分證、國際牌│
│    │三十分許      │                │          │手機、金融卡、行照│
│    │              │                │          │及現金七千二百元）│
├──┼───────┼────────┼─────┼─────────┤
│五  │九十二年八月二│台北縣三重市車路│王陳秋月  │皮包一只（金融卡、│
│    │十七日晚間八時│頭街六十二巷口  │          │健保卡及現金一千五│
│    │許            │                │          │百元）            │
├──┼───────┼────────┼─────┼─────────┤
│六  │九十二年八月二│台北縣三重市中正│丑○○    │米色皮包一只（內含│
│    │十七日晚間九時│北路某台北國際商│          │身分證、金融卡二張│
│    │許            │業銀行前        │          │及現金一萬元）    │
├──┼───────┼────────┼─────┼─────────┤
│七  │九十二年八月二│台北縣蘆洲市集賢│寅○○    │黑色皮包一只（內含│
│    │十八日上午十一│路上之不詳地點  │          │存摺一本、印章及摩│
│    │時許          │                │          │托羅拉手機一具及現│
│    │              │                │          │金十二萬元）      │
├──┼───────┼────────┼─────┼─────────┤
│八  │九十二年八月二│台北縣新莊市中平│辛○○    │紅色提袋一個（內含│
│    │十九日上午五時│路一一０巷十九號│          │現金一百五十元及游│
│    │許            │前              │          │泳用品、月票）    │
├──┼───────┼────────┼─────┼─────────┤
│九  │九十二年八月二│台北縣新莊市自由│辰○○    │手提包一只（內含支│
│    │十九日晚間八時│街與自信街口    │          │票二張、駕照、信用│
│    │三十分許（起訴│                │          │卡二張、金融卡二張│
│    │書誤載為八時）│                │          │、行動電話及手錶各│
│    │              │                │          │一只及現金三千元）│
├──┼───────┼────────┼─────┼─────────┤
│十  │九十二年八月間│台北縣樹林市三俊│己○      │手提包一個（內含易│
│    │某不詳日期之晚│街上不詳地點    │          │利信牌行動電話、越│
│    │間八時許      │                │          │南身分證、健保卡、│
│    │              │                │          │居留證及現金二千元│
│    │              │                │          │）                │
├──┼───────┼────────┼─────┼─────────┤
│十一│九十二年八月三│桃園縣龜山鄉萬壽│丁○○    │黑色皮包一個（內含│
│    │十日凌晨四時許│路一段一六一號「│          │現金一萬一千元及身│
│    │              │龍田社區」後門處│          │分證、ＮＯＫＩＡ牌│
│    │              │                │          │手機一具、信用卡三│
│    │              │                │          │張、金融卡一張）  │
└──┴───────┴────────┴─────┴─────────┘
